【裁判字號】    95,易,1578
【裁判日期】    951020
【裁判案由】    毒品危害防制條例
【裁判全文】
臺灣高雄地方法院刑事判決              95年度易字第1578號
公  訴  人  臺灣高雄地方法院檢察署檢察官
被      告  甲○○
                    （另案於台灣高雄監獄執行中）
上列被告因毒品危害防制條例案件，經檢察官提起公訴（95年度
毒偵字第5789號），本院依簡式審判程序判決如下：
    主  文
甲○○連續施用第二級毒品，累犯，處有期徒刑柒月。
    事  實
一、甲○○曾於民國（下同）93年間因施用毒品案件，經本院裁
    定送觀察勒戒後，因無繼續施用毒品之傾向，於93年12月6
    日執行完畢釋放，並由臺灣高雄地方法院檢察署檢察官於93
    年12月3 日以93年度毒偵緝字第645 號不起訴處分確定；又
    於92年間因電子遊戲場業管理條例案件，經本院以92年度簡
    上字第530 號判決判處有期徒刑3 月確定，於94年10月3 日
    執行完畢；詎其仍不知悔改，未徹底戒斷毒癮，猶於觀察勒
    戒執行完畢後5 年內，仍基於施用第2 級毒品甲基安非他命
    之概括犯意，於95年5 月間某日及95年6 月28日晚間某時，
    連續在高雄市小港區友人住家，均以將甲基安非他命置於玻
    璃球內加熱燒烤吸食之方式，各施用1 次，共計施用2 次。
    嗣於95年6 月29日11時許，因涉嫌妨礙公務案件，為警查獲
    ，經甲○○同意採集尿液送驗，而知上情。
二、案經高雄市政府警察局小港分局移送臺灣高雄地方法院檢察
    署檢察官偵查起訴。
    理  由
一、前開犯罪事實，業據被告甲○○於警詢及審理時供承不諱（
    見警卷第2 頁、本院卷第36頁），且經警採集被告尿液送高
    雄市立凱旋醫院鑑驗結果，被告尿液呈甲基安非他命陽性反
    應，此有高雄市立凱旋醫院濫用藥物尿液檢驗報告1 紙在卷
    足稽（見警卷第4 頁）；再者被告曾於93年間因施用毒品行
    為，經本院裁定送觀察勒戒後，因無繼續施用毒品之傾向，
    於93年12月6 日執行完畢釋放，並由臺灣高雄地方法院檢察
    署檢察官於93年12月3 日以93年度毒偵緝字第645 號不起訴
    處分確定之事實，亦有臺灣高等法院被告前案紀錄表及臺灣
    高雄地方法院檢察署檢察官93年度毒偵緝字第645 號不起訴
    處分書列印本1 份附卷可按，足見被告於上開觀察勒戒執行
    完畢後5 年內，又為本件施用甲基安非他命犯行甚明。從而
    ，本件事證明確，被告犯行已足認定。
二、本案相關之法律比較適用：
    行為後法律有變更者，適用行為時之法律。但行為後之法律
    有利於行為人者，適用最有利於行為人之法律，刑法第2條
    第1 項定有明文。查被告於前開行為後，刑法第47條及第56
    條業經總統於94年2 月2 日修正公布，並依刑法施行法第10
    條之1 規定自95年7 月1 日施行。職是，本件自應就被告行
    為前、後相關法律有修正者，依前揭規定加以比較適用。茲
    說明如下：
  (一)本件被告行為後，刑法第56條關於連續犯之規定業於94年1
    月7 日修正公布刪除，並於95年7 月1 日施行，則被告之犯
    行，因行為後新法業已刪除連續犯之規定，此刪除雖非犯罪
    構成要件之變更，但顯已影響行為人刑罰之法律效果，自屬
    法律變更。經查：本件被告先後多次第二級毒品甲基安非他
    命，主觀上顯係基於施用第二級毒品之同一犯意，客觀上逐
    次實施數次行為而具連續性，進而侵害同性質之法益，惟因
    其各次行為依一般社會健全觀念，在時間差距上，可以分開
    ，在刑法評價上，各具獨立性，每次行為皆可獨立成罪，是
    依修正前刑法第56條之規定，本得適用連續犯規定而論以一
    罪，並得加重其刑至2 分之1 ，惟因修正後刑法刪除前開連
    續犯規定，以致被告前揭分別多次施用第二級毒品之數次構
    成要件行為須依法分別論以數罪而併罰之，依新法第2 條第
    1 項規定比較新、舊法之結果，仍以行為時、即修正前刑法
    第56條之規定較有利於被告（最高法院95年第8 次刑事庭會
    議決議亦採同一見解）。故本件應依修正前刑法第56條作為
    被告論罪科刑之基礎。
  (二)修正前刑法第47條原規定：「受有期徒刑之執行完畢，或受
    無期徒刑或有期徒刑一部之執行而赦免後，5 年以內再犯有
    期徒刑以上之罪者，為累犯，加重本刑至2 分之1 」，嗣修
    正為：「受徒刑之執行完畢，或一部之執行而赦免後，5 年
    以內故意再犯有期徒刑以上之罪者，為累犯，加重本刑至2
    分之1 」，將累犯成立之要件限於5 年內「故意」再犯有期
    徒刑以上之罪者，始有加重其刑規定之適用。經比較修正前
    、後關於累犯之規定，當以修正後之規定較有利於被告，故
    應依刑法第2 條但書，適用裁判時之修正後刑法第47條第1
    項前段規定，作為論斷被告是否構成累犯之依據。
  (三)按被告犯罪後法律有變更，而比較行為時及裁判時之法律時
    ，應就與罪刑有關之共犯、未遂犯、結合犯以及累犯加重、
    自首減輕、暨其他法定加減原因與加減例等一切情形，比較
    其全部之結果，而為整體之適用，不能割裂而分別適用新舊
    法有利之條文（最高法院95年度台上字第3735號判決意旨參
    照）。本件經依前述是否論以連續犯及累犯等規定合併比較
    之結果，爰認修正前刑法之連續犯規定較諸累犯之規定，對
    被告論罪科刑時之影響較鉅，且較有利於被告，故應依行為
    時之修正前刑法作為本件被告論罪科刑之依據。至累犯規定
    部分，基於一體適用原則，亦應依修正前刑法之累犯規定適
    用之。
三、核被告甲○○所為，係犯毒品危害防制條例第10條第2 項之
    施用第2 級毒品罪。被告持有甲基安非他命之低度行為，應
    為其施用甲基安非他命之高度行為所吸收，不另論罪。被告
    所為2 次施用甲基安非他命之行為，時間緊接，所犯罪名相
    同，顯係出於概括之犯意為之，為連續犯，爰依修正前刑法
    第56條之規定以一罪論，並加重其刑。又被告曾於92年間因
    電子遊戲場業管理條例案件，經本院判處有期徒刑3 月確定
    ，於94年10月3 日執行完畢，此有臺灣高等法院被告前案紀
    錄表可按，其於5 年以內再犯本件有期徒刑以上之罪，為累
    犯，依修正前刑法第47條規定加重其刑，並遞加之。爰審酌
    被告曾於93年間因施用毒品行為，經本院裁定送觀察勒戒後
    ，因無繼續施用毒品之傾向，於93年12月6 日執行完畢釋放
    ，並由臺灣高雄地方法院檢察署檢察官於93年12月3 日以93
    年度毒偵緝字第645 號不起訴處分確定；復於94年間因施用
    毒品案件，經本院以94年度簡字第5860號判決判處有期徒刑
    2 月確定，亦有臺灣高等法院被告前案紀錄表及不起訴處分
    書可按，足見被告長期以來有施用毒品慣行，陷溺頗深，不
    易自拔，是應以相當期間之強制禁戒處遇，期能袪退其用毒
    習慣，以及其犯罪後坦承犯行，態度良好等一切情狀，量處
    如主文所示之刑，以示懲儆。
據上論斷，應依刑事訴訟法第299 條第1 項前段、第273 條之1
第1 項，毒品危害防制條例第10條第2 項，刑法第2 條第1 項前
段、第11條前段，修正前刑法第47條、第56條，判決如主文。
本案經檢察官乙○○到庭執行職務。
中    華    民    國  95    年    10    月    20      日
                          刑事第十三庭法  官 方錦源
右正本證明與原本無異。
如不服本判決，應於判決送達後10日內向本院提出上訴狀，上訴
於台灣高等法院高雄分院（須附繕本）。
中    華    民    國  95    年    10    月    20      日
                                      書記官  鄧思辰
附錄論罪科刑法條：
毒品危害防制條例第10條第2項：
施用第2級毒品者，處3年以下有期徒刑。


司法院資訊處製作；財團法人民間司法改革基金會備份。
